【裁判字號】    99,台上,2715
【裁判日期】    990506
【裁判案由】    偽造文書
【裁判全文】
最高法院刑事判決            九十九年度台上字第二七一五號
上  訴  人  甲○○
選任辯護人  劉明鏡律師
上列上訴人因偽造文書案件，不服智慧財產法院中華民國九十九
年二月十一日第二審更審判決（九十八年度智上更(二)字第四六號
，起訴案號：台灣板橋地方法院檢察署九十三年度偵字第五九四
八、一五五四四、一五五四七號），提起上訴，本院判決如下：
    主  文
原判決撤銷，發回智慧財產法院。
    理  由
本件原判決撤銷第一審關於上訴人甲○○部分之科刑判決，改判
依想像競合及牽連犯關係，從一重論處上訴人共同連續行使偽造
私文書，足以生損害於他人罪刑及予以減刑，固非無見。
惟查：(一)、原判決理由謂上訴人原戶籍地址設於台北縣板橋市○
○路二六巷一弄三之二號（見原審卷第七六頁戶役政查詢資料，
即本院第二次發回判決書所載地址），原審訂定審判期日為民國
九十九年一月二十一日，以該址及以原審判決書、本院第一次發
回判決書所載之居所台北縣板橋市○○路一一四號六樓二址送達
傳票，經郵差於九十八年十二月二十八日分別寄存於當地之信義
、後埔派出所以為送達，嗣上訴人於經過十日送達生效後，始於
九十九年一月五日將戶籍地址遷至台北縣板橋市○○路五五號六
樓（見原審卷第九九頁戶役政查詢資料），雖上訴人入出境頻繁
，復於九十八年十一月二十八日出境，但已於九十九年一月二十
三日入境（見原審卷第七七至八四、一０五頁入出境資料），並
無廢止上揭國內住、居所之意思，是上開送達係屬合法送達，其
無正當理由而未於審判期日到場，爰不待其陳述逕行判決（見原
判決第十一頁）。然上開寄存送達及遷移住所之日期，如果無訛
。原審審判期日傳票既於九十八年十二月二十八日寄存送達，則
上訴人於九十九年一月五日遷移住所，顯在該項寄存送達尚未生
效前。原判決認定上訴人係於寄存送達經過十日生效後，始遷移
住所，與事實不符，從而其認定該項送達，係屬合法，不無違誤
。又「被告、自訴人、告訴人、附帶民事訴訟當事人、代理人、
辯護人、輔佐人或被害人為接受文書之送達，應將其住所、居所
或事務所向法院或檢察官陳明。被害人死亡者，由其配偶、子女
或父母陳明之。如在法院所在地無住所、居所或事務所者，應陳
明以在該地有住所、居所或事務所之人為送達代收人。」「前項
之陳明，其效力及於同地之各級法院。」「送達向送達代收人為
之者，視為送達於本人。」刑事訴訟法第五十五條第一、二、三
項定有明文。上訴人不服原審九十六年度上更(一)字第二二一號案
件判決，向本院提起上訴，於上訴理由狀已陳明以劉明鏡律師為
送達代收人（見本院九十八年度台上字第五九一四號卷第五頁）
，依上開規定，該項陳明之效力及於原審法院。原審審判期日傳
票，未向送達代收人送達，而對上訴人為寄存送達，殊非合法。
原判決以上訴人經合法傳喚，無正當理由不到庭，不待其陳述而
逕行判決，有適用法則不當之違法。(二)、原判決事實僅記載上訴
人與王月美（已經台灣高等法院判處罪刑及諭知緩刑確定），姓
名年籍不詳綽號「小吳」之成年男子，見「SK－II」系列化妝品
於台灣地區銷售情況甚佳，認有利可圖，且明知中華民國台灣寶
僑家品股份有限公司（下稱寶僑公司）並未授權渠等製造、販賣
該系列商品，及該商品包裝盒上條碼係中華民國商品條碼策進會
所核發之國碼及商品代碼，依照國際條碼制度，經由電腦處理後
，該條碼乃係表示為寶僑公司所生產之特定商品之意，竟自八十
九年間某日起，共同基於營利之意圖，製造、販賣仿冒商標商品
及行使偽造私文書及準私文書之概括犯意聯絡，推由上訴人、綽
號「小吳」之成年男子，在大陸地區及台灣地區，分別委託不知
情的林炳森及其他第三人製造外包裝盒（上並印製條碼）、標貼
、瓶身、瓶帽、封套、說明書等，另自大陸廈門地區向不知情的
溫燦煌購得化妝品原料配製，再由上訴人在台北縣板橋市○○路
一一二號五樓倉庫，以配備有封口機、充填機、噴碼機、遠紅外
線收縮膜包裝機等機器充填及包裝，其中並由王月美僱請不知情
之張麗如負責摺面膜，再由上訴人、王月美二人共同對外銷售，
分別售予賴揚智、「小華」，以及其他不詳顧客，而販賣上開仿
冒商品，並行使其上有仿冒商標之包裝盒（上印有條碼）及說明
書，除侵害寶僑公司之商標專用權，並足以生損害於該公司、中
華民國商品條碼策進會對於條碼管理之正確性及購買之消費者（
見原判決第二頁）。對上訴人與王月美等究係仿冒「SK－II」商
標之何項商品？又原判決附表一編號３所示仿冒商品名稱欄，祇
載「SK－II」各類商品，究為何類商品？均未明白記載，其事實
之認定，尚非明確。(三)、原判決上開事實認定上訴人與王月美、
「小吳」就製造、販賣仿冒「SK－II」商標商品及行使偽造私文
書行為，均有犯意聯絡及行為分擔。乃理由僅論其三人為仿冒
商標及販賣仿冒商標商品罪之共同正犯，殊非適合，有事實與理
由矛盾之違法。以上或為上訴意旨所指摘，或為本院得依職權調
查之事項，應認原判決仍有撤銷發回之原因。至原判決不另諭知
無罪部分，基於審判不可分原則，應併發回。
據上論結，應依刑事訴訟法第三百九十七條、第四百零一條，判
決如主文。
中    華    民    國  九十九  年    五    月    六    日
                      最高法院刑事第二庭
                          審判長法官  莊  登  照
                                法官  陳  世  淙
                                法官  徐  昌  錦
                                法官  許  錦  印
                                法官  呂  丹  玉
本件正本證明與原本無異
                                      書  記  官
中    華    民    國  九十九  年    五    月   十一   日
                                                      K

司法院資訊處製作；財團法人民間司法改革基金會備份。
